【裁判字號】    99,上更(一),171
【裁判日期】    991228
【裁判案由】    殺人
【裁判全文】
臺灣高等法院臺南分院刑事判決     99年度上更(一)字第171號
上  訴  人  臺灣臺南地方法院檢察署檢察官
上  訴  人
即  被  告  高明忠即高冠鴻
選任辯護人  楊偉聖律師
被      告  黃乃木
選任辯護人  林樹根律師
            洪茂松律師
            邱麗妃律師
上列上訴人因被告等殺人案件，不服臺灣臺南地方法院95年度重
訴字第30號中華民國97年1月31日第一審判決（起訴案號：臺灣
臺南地方法院檢察署95年度偵字第3629號、95年度偵緝字第1100
號、95年度少連偵字第70號），提起上訴，判決後，經最高法院
第1次發回更審，本院判決如下：
    主  文
原判決撤銷。
高明忠成年人與少年共同殺人，處有期徒刑拾壹年拾月。扣案之
藍波刀壹把沒收。
黃乃木成年人與少年共同殺人，處有期徒刑拾年陸月。扣案之藍
波刀壹把沒收。
    事  實
一、高明忠（即高冠鴻）於民國00年0月00日生，黃乃木於民國
    00年0月0日生，均為成年人，與14歲以上未滿18歲之少年黃
    柏勳（綽號小籠包，於00年0月0日生，業於97年4月1日死亡
    ）三人為好友關係，高明忠、黃柏勳並經常出入台南縣○○
    鎮○○里○○○○○路黃乃木所經營之「○○汽車商行」泡
    茶聊天。
二、緣高明忠前曾於95年1月間某日，在台南縣○○鎮○○路黃
    惠昭所經營之「○○羊肉店」與葉立得（59年12月5日生）
    發生口角衝突；嗣於同年2月8日凌晨1時20分許，高明忠騎
    乘機車至台南縣○○鎮○○路○○○「○○汽車商行」，欲
    接載友人黃柏勳之際，適見葉立得與凌啟益在該車行斜對面
    「○○小吃部」(台南縣○○鎮○○里○○○00之00號)大門
    口出現，高明忠隨即將機車迴轉至「○○小吃部」前，葉立
    得見高明忠騎機車前來，即對高明忠表示之前在「○○羊肉
    店」發生之事，向高明忠致歉，高明忠回稱:「打都打了，
    不然要怎樣」等語，葉立得因而不滿，即向高明忠稱「不然
    還要怎樣？不高興就下來」，高明忠遂將機車迴轉騎至「○
    ○汽車商行」，並向車行內之黃乃木及黃柏勳求援，葉立得
    見狀亦將其所駕駛之車號00-0000號自小客車（該車之所有
    人為葉立得之父葉國全）駛向「○○汽車商行」前，並與高
    明忠發生口角爭執。
三、黃乃木與黃柏勳於○○汽車商行內聽聞高明忠之呼叫及爭執
    聲，隨即自店內攜藍波刀及類似西瓜刀之白鐵色單刃刀（未
    扣案）各一把衝出車行，葉立得見高明忠等人多勢眾，即以
    上開自小客車撞倒高明忠所騎乘之機車，將高明忠撞倒在地
    ，黃柏勳則即時跳開未被撞到，葉立得又駕駛該車撞向黃柏
    勳，仍被黃柏勳閃開，嗣葉立得再度欲駕車衝撞黃柏勳時，
    車子突然熄火。高明忠、黃乃木、黃柏勳三人更因葉立得駕
    車衝撞之舉動而怒不可抑，遂基於共同殺人之犯意，俟高明
    忠、黃柏勳二人趁隙起身後，由高明忠持前揭黃乃木與黃柏
    勳自黃乃木車行內所攜出之藍波刀及類似西瓜刀之白鐵色單
    刃刀各一把，走向葉立得所駕該車駕駛座車門旁，持上開藍
    波刀朝駕駛座揮砍，惟僅砍中該車門框，而造成該車左前車
    門框上之刀砍痕跡（長約2公分、穿透車頂、深達車體內部
    ），另黃乃木與黃柏勳則在旁叫罵，並欲將葉立得拉出駕駛
    座，於雙方拉扯衝突中，高明忠所持上開藍波刀即掉落在該
    自小客車駕駛座左側與車門之門縫間；隨後高明忠復另持上
    開類似西瓜刀之單刃刀，將上半身自駕駛座之車窗鑽入車內
    ，持刀朝葉立得之左腹剌入，致葉立得受有左腹壁外側水平
    銳器穿剌傷（創長約7公分，傷口哆開，穿透腹壁深入腹腔
    ，腹腔出血約1000毫升，創徑向右向下越過體中線抵於右後
    腹壁骨盆上緣，小腸腸繫膜穿刺傷約5公分，右後腹壁穿刺
    傷5公分，右後腹膜腔出血，右側輸尿管切斷）、左手臂外
    側表淺切削刀傷約3公分、左虎口防禦性切削刀傷約3×3公
    分、左側眼角切劃刀傷向後延伸至耳前深1公分、下顎表淺
    劃傷長約4公分、左手肘瘀傷、右腰部皮下出血等傷。嗣高
    明忠牽騎機車離去；黃柏勳則持高明忠砍殺葉立得之上開單
    刃刀往新營方向步行逃逸，並將該刀棄置在不詳地點。
四、葉立得遭前揭砍殺後，負傷駕駛上開小客車於同日1時30 分
    許，行經台南縣東山鄉東山分駐所附近，因傷重意識不清，
    無法繼續行駛而停車在路中，適為經過該處之巡邏員警吳宗
    庭與賴國章發現後，通知救護車送往台南縣柳營鄉奇美醫院
    救治，並在葉立得之自小客車駕駛座左側與車門之門縫間扣
    得上開黃乃木所有供本件犯罪用之黑色藍波刀一把。嗣葉立
    得送醫後，因腹部刀傷失血性休克，延至同日6時20分許不
    治死亡。高明忠、黃乃木、黃柏勳等人犯後，因恐遭追緝尋
    仇而逃亡，高明忠先後逃亡藏匿在台中市、台北縣等不知情
    之友人家中，迄同年7月25日13時30分許，始經臺灣臺南地
    方法院檢察署檢察官通緝到案。
五、案經臺灣臺南地方法院檢察署檢察官據報相驗後，指揮臺南
    縣警察局及臺南縣警察局白河分局報告偵辦及被害人葉立得
    之配偶黃桂香訴由該署檢察官偵查起訴。
    理  由
壹、程序部分：
一、按被告以外之人於審判外之言詞或書面陳述，除法律有規定
    者外，不得作為證據，刑事訴訟法第159條第1項定有明文。
    次按被告以外之人於偵查中向檢察官所為之陳述，除顯有不
    可信之情況者外，得為證據，刑事訴訟法第159條之1第2項
    亦定有明文。本件被告高冠鴻及其選任辯護人否認證人黃惠
    昭、A3及被告黃乃木於警詢所為之供述，及證人凌啟益於警
    詢、偵查之證述及被告黃乃木偵查中未經具結之證述（至證
    人黃惠昭及被告黃乃木偵查中經具結證述部分已不爭執，見
    本院更一卷第55頁）；另被告黃乃木及其選任辯護人則否認
    證人A3於警詢所為之供述，及證人凌啟益於警詢及偵查中之
    供述。經查：
(一)被告凌啟益於警詢及偵查中之供述部分：
    按被告以外之人於審判中有下列情形之一，其於檢察事務官
    、司法警察官或司法警察調查中所為之陳述，經證明具有可
    信之特別情況，且為證明犯罪事實之存否所必要者，得為證
    據：(1)死亡者。(2)身心障礙致記憶喪失或無法陳述者。(3)滯
    留國外或所在不明而無法傳喚或傳喚不到者。(4)到庭後無正
    當理由拒絕陳述者。刑事訴訟法第159之3定有明文。次按刑
    事訴訟法第159條之3規定所謂「有可信之特別情況」，應依
    被告以外之人為陳述時，是否出於真意、有無違法取供之情
    事等客觀上之環境或條件而為判斷，故應就警詢調查筆錄製
    作之原因、過程及其功能等加以觀察其信用性，據以判斷該
    傳聞證據是否有特別可信之情況而例外具有證據能力。經查
    ：證人凌啟益警詢及偵查中之證述，未經法院傳訊為之詰問
    ，被告二人及辯護人均主張其警詢、偵查之供述係屬傳聞證
    據未經詰問，無證據能力，被告二人之辯護人並聲請本院傳
    喚詰問，惟證人凌啟益現所在不明，本院傳、拘無著，有送
    達證書及屏東縣警察局恆春分局99年10月31日恆警刑字第
    0000000000號函（見本院更一卷第131頁、第179頁）可稽。
    再參以證人凌啟益前揭警詢之證述，係在自由意志下所為陳
    述，並親閱筆錄無訛後始簽名作成之情況，且該證言適為本
    案應審酌必要事項；另偵訊之證述，則經檢察官查明與被告
    有無親屬、婚約、法定代理關係，並告知具結義務及偽證之
    處罰後，命具結以擔保其證言之真實性。另實務運作，偵查
    中檢察官向被告以外之人所取得之陳述，原則上均能遵守法
    律規定，不致違法取供，該證人凌啟益於偵查中向檢察官所
    為之證言，並無顯不可信之情事，是證人凌啟益於警詢及偵
    查中所為之證述，均有證據能力，得為本案證據。
(二)被告黃乃木偵查中未經具結之供述：
    按刑事訴訟法第159條之1第2項所定得為證據之被告以外之
    人於偵查中向檢察官所為陳述，包括共同被告非以證人身份
    於偵查中向檢察官所為陳述，係有關證據能力規定，無關乎
    證據證明力。故共同被告在被告本人案件調查中，如已轉換
    為證人，依法具結陳述，並賦予被告對該共同被告所為陳述
    為詰問機會者，該以共同被告身份所為陳述，法院即非不得
    與其以證人身份所為陳述，綜合該被告以外之人全部供述證
    據，斟酌案內其他調查證據資料，本於經驗法則及論理法則
    ，作合理比較而為取捨、判斷，此乃實質證據價值自由判斷
    問題；非謂於被告本人案件中，僅能採取共同被告以證人身
    份所為之陳述作為判斷依據，該非以證人身份之共同被告所
    為之陳述，即為無證據能力之證據，而應予排除不用（最高
    法院96台上1677號判決參照）。查被告黃乃木於偵查中，既
    以被告身份接受訊問而為陳述，自無適用證人具結陳述規定
    可言。又被告黃乃木等人嗣後於原審，已踐行人證調查證據
    程序，具結陳述，並接受其他被告及辯護人詰問，有原審審
    判筆錄在卷可按。本院自得綜合其全部供述證據，並斟酌案
    內其他證據，憑以論斷採取被告黃乃木於偵查中以共同被告
    身份所為陳述，作為證據。
(三)關於證人黃惠昭、A3（年籍詳卷）、被告黃乃木之警詢供述
    部分:查本件證人黃惠昭、A3、被告黃乃木於警詢所為之供
    述，對被告高明忠而言，係屬審判外之言詞陳述，又證人A3
    於警詢所為之供述，對被告黃乃木而言係屬審判外之言詞陳
    述，前揭警詢供述部分復無同法第159條之1至159條之4所規
    定傳聞法則之例外事由，且被告高明忠、黃乃木及其等之選
    任辯護人均否認前揭警詢供述之證據能力；應認證人黃惠昭
    、A3於警詢之供證，對被告高明忠、黃乃木二人均無證據能
    力。另被告黃乃木於警詢所為之供述，對被告高明忠亦無證
    據能力。

二、關於內政部警政署刑事警察局95年7月25日刑鑑字第0000000
    000號鑑定書（即被告黃乃木之測謊鑑定書）部分:查被告黃
    乃木經內政部警政署刑事警察局測謊鑑定，並製有上開鑑定
    報告之證據能力，雖為被告及辯護人所爭執。惟按測謊技術
    既係本於心理學及生理學之理論為基礎，並佐以科學儀器詳
    實記錄受測者應答時之各項反應，復由專業人員進行問題設
    計及結果判讀，所得測謊結果自具有相當之可信性，故倘測
    謊人員具備專業之知識技能，復事先獲得受測者之同意，所
    測試之問題及其方法又具專業可靠性時，該測謊結果，如就
    否認犯罪有不實之情緒波動反應，雖不能採為有罪判決之唯
    一依據，但非無證據能力（最高法院94年台上字第1753號判
    決參照）。查本件測謊係由該局鑑識科測謊組施測，而該局
    為內政部警政署刑事警察局為台灣高等法院檢察署檢察官概
    括選任有關測謊項目之鑑定機關，有台灣高等法院檢察署92
    年9月24日檢文允字第00000000000號函文可參，即具有專業
    之知識技能，本次測謊並經受測人同意，且使用之測謊儀器
    運作狀況正常，施測環境良好，無不當外力干擾等情，有該
    局上開鑑定書所附測謊鑑定資料表、測謊儀器測試具結書、
    測謊圖譜等資料附卷可稽，故認該測謊鑑定符合測謊基本要
    件，非無證據能力，合先敘明。

三、次按被告以外之人於審判外之陳述，雖不符刑事訴訟法第
    159 條之1至第159條之4之規定，而經當事人於審判程序同
    意作為證據，法院審酌該言詞陳述或書面陳述作成時之情況
    ，認為適當者，亦得為證據；又當事人、代理人或辯護人於
    法院調查證據時，知有第159條之5第1項不得為證據之情形
    ，而未於言詞辯論終結前聲明異議者，視為有前項之同意，
    為刑事訴訟法第159條之5第1項、第2項所明文。又當事人、
    代理人或辯護人於調查證據時，知有刑事訴訟法第159條第1
    項不得為證據之情形，卻表示「沒有意見」等意思，而未於
    言詞辯論終結前聲明異議者，應視為已有將該等傳聞證據採
    為證據之同意，業據最高法院93年度臺上字第3533號及94年
    度臺上字第2976號等判決闡釋明確。本件公訴人、被告及辯
    護人對於除前述以外其他證據資料之證據能力均未表示意見
    及爭執，基於尊重當事人對傳聞證據之處分權，及證據資料
    愈豐富，愈有助於真實發見之理念，且強化言詞辯論主義，
    使訴訟程序得以順暢進行，故認其他證據資料均有證據能力
    ，合先敘明。

貳、實體部分:
一、訊據被告高明忠、黃乃木均矢口否認有殺人犯行；
(一)被告高明忠辯稱：伊有與葉立得於95年1月間某日，在台南
    縣○○鎮○○路黃惠昭所經營之「○○羊肉店」發生口角衝
    突。伊於95年2月8日凌晨1時20分許，騎乘機車至台南縣○
    ○鎮○○路○○○「○○汽車商行」，依約欲接載友人黃柏
    勳時，到「○○小吃部」與葉立得發生口角，發生口角之後
    ，伊騎機車到○○汽車商行要載黃柏勳，葉立得就開車撞過
    來，伊機車被撞倒，伊腳被壓在機車底下，黃柏勳跳開，葉
    立得要倒車再撞，黃柏勳才跑去拿的，兩次時間差不到一分
    鐘，第二次要撞的時候葉立得的車子突然熄火，這時候小龍
    包才去拿刀子的云云。
(二)被告黃乃木辯稱：伊經營○○汽車商行，葉立得與高明忠、
    黃柏勳發生爭執時，伊沒有在場，是聽到聲音才出來，出來
    時，看到黃柏勳手上拿著好像刀子的東西，往新營方向走，
    當時高明忠騎機車要離開，我走向汽車與葉立得談話，我和
    葉立得說他有受傷，我要送他去醫院，他說不用，就直接開
    車離開。伊沒有參與毆打葉立得云云。

二、經查：
(一)證人黃惠昭於偵查中證稱：伊在台南縣○○鎮○○路00號經
    營「○○羊肉店」，於95年1月間某日凌晨2時30分許，正要
    收攤，高明忠與葉立得在店外大小聲，葉立得用腳踹高明忠
    ，高明忠倒在地上，伊到店外叫他們不要打架，他們才沒有
    繼續吵而離開等語（見95年度偵緝字第1100號卷第87至88頁
    ）。依證人黃惠昭所證，本件案發前被告高明忠與葉立得發
    生口角衝突，彼此間即有嫌隙。
(二)
  (1)證人凌啟益警詢證稱：葉立得於95年2月8日凌晨1時30分許
    ，在台南縣○○鎮○○里4鄰○○○10之10號「○○小吃部
    」前遭人持刀砍殺時，伊有在場，但沒有全程目擊。伊於95
    年2月8日凌晨1時15分到20分左右到達○○小吃部，葉立得
    走出店外，恰巧高明忠自己騎車經過，看到我們就迴轉，葉
    立得之前約一個月在白河○○路○○羊肉爐曾與高明忠發生
    衝突，葉立得看到高明忠就先跟他說那天事情很抱歉，高明
    忠說不能這樣道歉就了事，葉立得於是說不然你車子停下來
    看要怎樣，高明忠就騎機車到對面○○車行，之後高明忠就
    與另一名男子騎摩托車出來，葉立得就前後行駛，之後就開
    車撞倒高明忠的機車，…，之後葉立得就自己一人開車離開
    ，伊也到朋友住處休息，之後我就接到黃桂香電話說葉立得
    在奇美醫院，伊就趕到奇美醫院等語（見白河分局警卷第81
    至84頁、95年度相字第229號卷第31頁背面至32頁）。
  (2)復於偵訊證稱：伊到達○○小吃部約凌晨1點15分到20分許
    ，當時葉立得也走出小吃部，所以伊並沒有走進小吃部，當
    時葉立得準備開車離開，他當時還未上車，伊告訴葉立得開
    車小心點，因為他有喝酒，當時我們是站在○○小吃部前路
    旁，此時高明忠正好騎機車自對面車道經過，高明忠就迴轉
    到○○小吃部前，此時葉立得就對高明忠說之前在○○羊肉
    店那件事情很對不起，高明忠就回答：打都打了，不然要怎
    樣，但葉立得以為高明忠又要向他挑釁，就對高明忠說：不
    然要怎樣，不高興就馬上下車，高明忠聽到後，就馬上騎機
    車到對面○○中古車行與小鈺檳榔小站靠○○車行的空地上
    ，並在○○車行前呼喊救兵，之後伊就看到車行內一前一後
    走出兩人（指被告黃乃木與黃柏勳），站在高明忠旁邊，葉
    立得則走到馬路對面開車迴轉到○○車行前，此時我就聽到
    葉立得重踩油門並連續前後前進，作勢要撞高明忠，之後就
    開車撞倒高明忠，高明忠機車被撞倒後將機車以支架停好，
    高明忠手上並有一支長約30公分左右支金屬物，此時他們三
    人就聚到葉立得駕駛座旁，雙方開始帶大聲爭執，伊看到高
    明忠持該金屬物朝葉立得自小客車前擋風玻璃砍殺，另外兩
    人則在旁助勢，大聲辱罵並想要將葉立得拉出駕駛座，此時
    伊就先行離開，從○○小吃部前門進入後門走出，準備返回
    住處等語（見95年度相字第229號卷第308至310頁）。依證
    人凌啟益所述，被告高明忠於95年2月8日凌晨1時15分到20
    分左右到達○○小吃部前與葉立得再生爭執後，即前往○○
    車行前呼喊救兵，之後被告黃乃木與黃柏勳即攜藍波刀及類
    似西瓜刀之白鐵色單刃刀一前一後走出，站在高明忠旁。又
    因葉立得駕自小客車撞倒高明忠所騎乘之機車致高明忠持刀
    砍殺葉立得，另被告黃乃木與黃柏勳則在旁助勢辱罵並想要
    將葉立得拉出駕駛座，其二人與高明忠確有砍殺葉立得之犯
    意聯絡甚明。
  (3)雖證人凌啟益於95年2月8日偵訊中，指證係兩名行兇歹徒；
    與於同年3月10日警詢中證稱:現場爭執的人共有三人，有葉
    立得、矮子高、及「○○車行」跑出之男子等語。就有關對
    被害人施暴之人數為二人或三人一節，前後供述有所出入，
    惟就被告高明忠確有持刀砍向被害人車身一節則始終一致明
    確。且該證人與被告高明忠及被害人均有認識，案發前復與
    彼等在現場交談；參以被告高明忠於警詢中亦供稱:「我與
    綽號老K凌啟益認識二年多了，我們沒有仇恨，他不會害我
    」等語，足認證人凌啟益上述指證應無誤認或誣陷被告高冠
    鴻之可能，而堪信為真。故被告高明忠否認有持刀砍向被害
    人車一節並不可採。
(三)
  (1)且被告高明忠、黃乃木就其於葉立得遭砍殺之後，即與黃柏
    勳集結後至嘉義火車站，而後各自逃離白河鎮，業據被告高
    明忠、黃乃木供明在卷（見本院上訴卷第69頁）。衡諸常理
    ，倘被告高明忠、黃乃木果無參與行兇，豈有與黃柏勳於案
    發後即連夜逃亡之理。被告高明忠辯稱:黃乃木與小籠包邀
    我一起逃亡，並說有很多人看見我在，我會害怕，所以就說
    一起逃亡等語。惟被告高明忠既稱其於黃柏勳行兇時，已先
    離開現場，何有被人看到之慮，且其既自稱未涉案行兇殺害
    被害人，又何庸擔心遭現場目擊證人指認。是其心虛畏罪而
    逃亡之情，昭然可見。
  (2)再本件被告黃乃木經送內政部警政署刑事警察局鑑定結果，
    認：受測人即被告黃乃木測前會談中否認案發當天有做出任
    何傷害葉立得之舉動，測試結果呈不實反應；對題組問題「
    有關本件案發當天你與葉立得之互動如何？」，圖譜反應在
    「拿刀砍他」等語，有該局95年7月25日刑鑑字第000000000
    0號鑑定書可參（見白河分局警卷第176頁）。益可證凌啟益
    之證述為真實，自可為被告高明忠、黃乃木與黃柏勳共同參
    與前述砍殺葉立得之認定。
(四)
  (1)被害人葉立得於遭砍殺後，因腹部刀傷失血性休克，延至同
    日6時20分許不治死亡，有台灣台南地方法院檢察署勘驗筆
    錄、奇美醫院病歷、法醫研究所鑑定書、相驗屍體證明書、
    被害人葉立得屍體解剖相片等資料在卷可參。
  (2)又經送法務部法醫研究所鑑定被害人葉立得之傷勢，其中記
    載：「3、體表外傷:A、左腹壁外側水平銳器穿刺傷，創長
    約7公分，單刃，右側創角尖銳，左側創角魚尾樣分叉，傷
    口開，穿透復壁深入腹腔。B、左手臂外側表淺切削刀傷約3
    公分。C、左虎口防禦性切削刀傷，約3X3公分。D、左側眼
    角切劃刀傷向後延伸至耳前，深1公分。E、下顎表淺劃傷，
    長約4公分。F、左手肘瘀傷。G、右腰部皮下出血。二內景
    檢查:2、腹腔：腹腔內出血約1000毫升，左腹穿刺傷進入腹
    腔，創徑向右向下，越過體中線抵於右後復壁骨盆上緣，小
    腸腸繫膜穿傷刺約5公分，經縫合修補後，右後復壁穿刺傷5
    公分呈開放性狀態，未經縫合修補，右後腹膜腔出血，右側
    輸尿管切斷。六、死因分析：1、死者因為左腹部刀傷，失
    血性休克死亡，死亡方式為他殺。2、致傷器械為擔任利器
    ，刀傷分布在死者上身左側，符合目擊人（指凌啟益）所述
    死者坐在駕駛座，嫌疑人自車前座左側車窗向內刺殺死者方
    式」等語（見95年度相字第229號卷第334至336頁）。
  (3)又鑑定人即法醫陳明宏於原審證稱：本件死者葉立得是由伊
    解剖鑑定。死者身上刀傷應該是由同一把刀子造成的傷害，
    致命傷是在左上部的水平刀傷，刀傷型態為穿剌性傷口，是
    由單刃刀械所造成，刃部應向腹中線，刀背在外側，刀傷造
    成腹腔出血係屬致命性刀傷，其他刀傷分佈於左側臉部、手
    部，這些刀傷是屬於切割性刀傷，切割性刀傷形成原因是由
    刀刃或刀尖就可以形成，所以比較無法看出原來刀子的形狀
    為何，不過可以由腹部刀傷的刀子來造成這種傷勢。所謂單
    刃刀，是指刀子一側是刃部，另一側沒有切割能力、比較鈍
    的刀背。死者所駕車輛左前門上方的板金破損，也是由單刃
    刀械造成，板金受損部分有壹個三角形是由刀背鈍面所造成
    ，就如同死者腹部刀傷瘀青部分也是由刀背所造成。再經法
    院提示本件扣案藍波刀照片問：你所謂單刃刀子是否就是這
    種刀子？答：是的，深度、長度都夠，符合造成死者致命傷
    的刀傷。問：這把刀子是在死者車輛駕駛座座墊旁邊與左前
    門之間的縫隙發現的，刀子上面的血跡，依照照片所示係為
    血滴狀，有關這點，有何看法？答：血滴不一定是穿刺傷所
    造成，也許是刀子掉到縫隙中後，死者繼續開車、流血而造
    成，如果是刺到身體裡面的血跡應該會受到傷口周圍皮膚摩
    擦，血跡會均勻分佈於刀面上。問：是否能確定血滴是開車
    移動中所造成？答：這樣解釋應該比較合理。問：是否可能
    是刺進身體裡面再拔出來，除了這幾滴血以外沒有其他血痕
    、指紋？答：雖然肉眼看起來沒有血跡，但是用棉花棒擦拭
    ，或許也可以驗出來，完全沒有其他血跡的可能性是很小的
    。問：依據被告高冠鴻（即高明忠）說法，當時有二把刀子
    ，死者傷勢是否可能是另一把刀子所造成？答：要看另一把
    刀子的型式才能判斷。如果另一把刀子形狀也與該把刀子相
    同，就有可能，但是若是雙刃刀就不可能。死者身上的刀傷
    及汽車板金上的器械痕不是開山刀造成，因為開山刀沒有銳
    利的先鋒，所以沒有辦法造成穿刺性的傷口，但是死者臉部
    和手上的傷痕屬於切割傷，開山刀的刃部一樣可以造成類似
    的傷痕。刀刃在向身體中線，刀背在外側，刀面呈水平狀，
    斜斜插入死者身體，所以死者身體的刀傷長度大於實際測量
    到藍波刀的寬度。問：此種狀況是否可能在刀械抽出時，造
    成臉部的鈍傷？答：無法完全排除，也是有可能是刀背所造
    成。問：有無可能是另一把刀的刀刃所造成？答：也有可能
    。問：所以依你剛才證述，刀子從身體進去再抽出來可能造
    成臉部受傷，死者眼部切割傷是否是由另一把刀子造成？答
    ：應該不是同一次的攻擊行為所造成，可能有好幾次的攻擊
    行為才會造成好幾處的傷口。問：是否也不排除是二把單刃
    刀械所造成？答：車子窗口的寬度如果二個人同時揮動刀械
    攻擊死者，可能會誤傷同伴，但如果是一前一後不同時間就
    有可能等語（見原審卷第2宗第224至237頁）。
  (4)參酌被告黃乃木前揭經內政部警政署刑事警察局測謊鑑定結
    果：認被告黃乃木對題組問題「有關本案，案發當時有幾把
    刀出現在現場？」，圖譜反應在「2把刀」，有前揭第00000
    00000號鑑定書在卷可參，且被告高明忠對於現場有二把刀
    一節亦於偵查中自承在卷（偵緝字第1100號卷第23頁）。益
    可為被告黃乃木與高明忠、黃柏勳共同參與前述砍殺葉立得
    之當場係有二把刀之認定之依據（亦即高明忠先持上開藍波
    刀朝駕駛座揮砍，惟僅砍中該車門框，嗣因上開藍波刀掉落
    ；隨後高明忠復另持上開類似西瓜刀之單刃刀，砍殺被害人
    葉立得無誤）。另鑑定人陳明宏雖供稱：車子窗口的寬度如
    果二個人同時揮動刀械攻擊死者，可能會誤傷同伴，但如果
    是一前一後不同時間就有可能（即不排除是二把單刃刀械所
    造成）等語，然本案係由高明忠一人持上開類似西瓜刀之單
    刃刀，砍殺被害人一節已如前述，而非由二人一前一後持刀
    砍殺，是鑑定人前揭之供述尚無從逕為被害人之傷勢係由二
    把單刃刀所為之認定，併此敘明。
  (5)
  至共同被告黃乃木及證人凌啟益、C1(A2)等人雖均供證只看
    見一把刀云云。惟共同被告黃乃木已自承，並未看見被告高
    明忠與被害人衝突之情形，僅見黃柏勳持刀離開，故其所看
    見者僅黃柏勳所持之刀，而未見被告高明忠所持另一把刀；
    而證人凌啟益於偵訊中則證稱，其看見被告高明忠持刀與黃
    柏勳站在被害人車邊砍車及叫罵之情後，即先行離開，故未
    看見隨後黃柏勳有無持刀砍殺被害人，及持刀離開現場之情
    形，是其所見之刀乃高冠鴻所持，至於黃柏勳另持一刀之情
    形，其並未看見；另證人C1(A2）於原審審理中供稱:並未看
    到被告高明忠有沒有拿刀，其當時只注意黃柏勳，對被告高
    明忠較無印象等語，故其所見一刀乃黃柏勳所持，而未見被
    告高明忠有無持刀。準此，自不能依上開證人之供述，而認
    定現場僅有一把刀供持以砍殺被害人，進而遽認被告高明忠
    並無持另一把刀行兇之事實。

  另被告高明忠雖於95年7月26日偵訊中供稱:「黃柏勳右手拿
    長刀，砍中葉立得車輛駕駛座上方板金，黃柏勳左手那把刀
    一直拿著。之後黃柏勳整個人胸部以上就衝進駕駛座內，與
    葉立得拉扯，二把刀都伸進車內黃柏勳右手拿長刀、左手拿
    短刀，長刀約7、80公分，短刀約50公分」等語。惟衡諸一
    般汽車駕駛座空間狹窄，實難想像如何能容納二名成年男子
    在其內拉扯，且其中一人還同時在內揮砍二把分別長約7、
    80及50公分之刀械，被告所辯顯違常情。

  雖被告高明忠於原審辯稱伊機車被撞倒，伊腳被壓在機車底
    下，黃柏勳跳開，葉立得要倒車再撞，還是被黃柏勳跳開，
    黃柏勳因而生氣，就到「小鈺檳榔站」拿二把刀子，此時葉
    立得還要衝撞第三次，但車子突然熄火，黃柏勳就順勢衝到
    駕駛云云，然被告於本院更一審審理時另供稱是葉立得倒退
    再撞黃柏勳的時候，黃柏勳才跑去拿的，兩次時間差不到一
    分鐘，第二次要撞的時候葉立得的車子突然熄火，這時候黃
    柏勳才去拿刀子的云云，就黃柏勳去檳榔攤拿刀子之時間先
    稱「黃柏勳到『小鈺檳榔站』拿二把刀子，此時葉立得還要
    衝撞第三次，但車子突然熄火」，復稱「係於葉立得的車子
    突然熄火這時才去拿刀子」，前後供述不一，已難遽採；參
    以證人即「小鈺檳榔站」之負責人張道正於原審審理中證稱
    ：「(是否曾經看過在你們檳榔攤底下被放置刀械等物？)沒
    有看過。」(原審卷第234頁)，足見被告高明忠辯稱該二把
    刀係由黃柏勳自「小鈺檳榔站」下方取出並持以砍殺被害人
    葉立得云云，無足採信。
(五)
  (1)扣案之藍波刀一把經送鑑定結果，僅採集到可資比對指紋2
    枚，經與被害人、被告高明忠、黃乃木與黃柏勳等人所留存
    之指紋比對結果均不相符，且經輸入電腦比對結果，亦未發
    現相符者。復未採得足資型別檢測之DNA之量。而該刀僅在
    標示C1、C2、12004239等處，發現血跡反應，惟其中DNA含
    量仍未達足資型別檢測之量，此有內政部警政署刑事警察局
    95年3月6日刑紋字第0000000000號、95年3月20日刑紋字第
    0000000000號、96年7月26刑醫字第0000000000號、96年8月
    2日0000000000號、95年11月7日刑紋字0000000000、000000
    0000號函鑑驗書在卷可稽。準此，倘該刀為被告高明忠持以
    刺殺被害人所用之刀械，則衡諸被害人所受上開傷勢，理應
    殘有足量血跡反應，而非僅有零星血滴。另參諸上開鑑定人
    上述意見，及證人C1（A2）於原審證稱：「我看到的只有一
    把，我確定只有一把，就像西瓜刀、白色、四方形、長長的
    ，…（我沒有看到警方找到的藍波刀），我跟他（高明忠）
    不熟，而且因為角度的關係、當時也暗暗的，沒有看清楚高
    明忠當時的情形。」等語，而被告黃乃木係供陳黃柏勳拿走
    一把刀等情，則該扣案之刀械未能驗出被害人血跡，僅可認
    非以該刀砍殺被害人。

  (2)又上開扣案之藍波刀係在被害人駕駛座旁尋獲且遺有血跡，
    業經證人即警員吳宗庭（已故）、賴國章於偵、審證述明確
    。且被告高明忠於95年9月1日偵訊及原審審理中堅稱：扣案
    之尖刀就是我所看到的兩把刀之一，我確定就是我說的長刀
    等語。準此，堪認上開扣案之藍波刀，應係被告高明忠於案
    發當日所持另一把用以砍中被害人左前車門框上之兇刀。且
    衡諸本件被告及上開證人所述案發經過，該刀應係被告高明
    忠與被告黃乃木及黃柏勳與被害人葉立得於拉扯衝突中，掉
    落在被害人駕駛座旁，始合乎情理。至上開扣案之藍波刀雖
    未採得被害人之指紋，且刀械尖端未發現可疑之外來車輛烤
    漆或金屬碎屑，亦有上開鑑驗書可考。惟：該刀係警員吳
    宗庭於被害人車上發現後，交由警員賴國章放置在分駐所收
    藏櫃內，並交代服勤警員蔡明勝處理，另告知值班人員黃國
    權該刀放置在收藏櫃內，該收藏櫃內平常任何人都可以打開
    ，警員吳宗庭、賴國章接觸該刀時，均用手拿，沒有戴手套
    ，警員吳宗庭嗣後曾自收藏櫃取出該刀，出示給分局長看；
    另警員蔡明勝於案發當日要離開分駐所前，有打開櫃子看，
    並用衛生紙將刀柄和刀子取出等情，業經證人即警員賴國章
    、吳宗庭、蔡明勝、黃國權等人於偵訊中證述在卷。從而，
    上開刀械經上開警員徒手或衛生紙接觸後，未能採得被告高
    明忠、黃乃木與黃柏勳之指紋，亦在事理之內。另據鑑定
    人陳明宏於原審審理中證稱：「（問：如果這把藍波刀有刺
    穿車輛的鈑金，刀子是否會留有鈑金烤漆或磨損？）答:有
    可能會留有鈑金的烤漆或金屬碎屑，但是沒有留下並不代表
    不是這把刀，以藍波刀來說硬度較高，造成車輛鈑金損壞的
    可能性相對較大。」等語，益見亦不能僅因該刀未發現車輛
    烤漆或金屬碎屑，即認該刀非被告高明忠持以行兇使用之刀
    械。
(六)
  (1)另按殺人犯意不限於事前深思熟慮，或有深仇大恨，社會上
    常見一時言語不合，無理辱罵或肢體衝突，即頓觸其怒而引
    發殺機，此類新發仇恨之臨時起意，行為人並未早有準備或
    伺機而為，故結果往往倉惶而逃或遺落己物，致個中情節令
    人百思不解。而人之上半身之胸腹部內重要器官匯集，屬人
    身要害部位，持尖利刀械朝身體上半身重刺，足以致人死亡
    ，此為眾所週知之事慣。如前述，被告高明忠於案發當晚巧
    遇曾與之發生口角之被害人，雙方一言不合再起衝突，即喚
    來友人即被告黃乃木與黃柏勳持刀相助。葉立得再駕車衝撞
    被告高明忠機車，高明忠即持刀向坐在駕駛座之葉立得上半
    身砍殺，因而造成前述之傷勢，因而致被害人死亡，足見其
    等確有致被害人於死之殺人犯意，灼然明甚。
  (2)再按共同實施犯罪行為之人，在合同意思範圍以內，各自分
    擔犯罪行為之一部，相互利用他人之行為，以達其犯罪之目
    的者，應對於全部結果共同負責，如以自己共同犯罪之意思
    ，參與實施犯罪構成要件以外之行為，或以自己共同犯罪之
    意思，事先同謀而由其中一部分人實施犯罪之行為者，均為
    共同正犯（司法院大法官會議釋字第109號解釋參照）。又
    共同正犯之意思聯絡，不限於事前有所協議，其於行為當時
    ，基於相互之認識，以共同犯罪之意思參與者，亦礙於共同
    正犯之成立；刑法第28條之共同正犯，非必限於以明示之共
    謀為犯意聯絡，即以默示之動作表示其意思之合致亦無不可
    （最高法院著有73年度台上字第1886號判例、74年度台上字
    第4101號裁判可參）。查本件如前述被告高明忠先持上開藍
    波刀朝駕駛座揮砍，嗣因上開藍波刀掉落；隨後高明忠復另
    持上開類似西瓜刀之單刃刀，砍殺被害人葉立得，則被告黃
    乃木與黃柏勳先從○○車行帶刀助勢，進而於高明忠欲持刀
    攻擊被害人時在旁叫罵並欲拉被害人葉立得出車外，足見被
    告黃乃木與黃柏勳二人，均有與被告高明忠持刀攻擊被害人
    之意圖及行為甚明。且高明忠攻擊被害人行為之際，黃乃木
    與黃柏勳當知高明忠持利刃攻擊被害人身體各部，竟仍基於
    相互可知其他參與攻擊者此一行為之認識，而仍以自己之行
    為動作表示參與其中，並互相利用彼此之行為以達其犯行之
    目的，顯均係以共同犯罪之意思而參與，故被告高明忠、黃
    乃木與黃柏勳，應為殺害被害人之共同正犯無疑。

(七)被告所辯及與本院採認證據不符不採之理由：
  (1)被告高明忠另辯稱，其罹有糖尿病、小腦退化、心律不整等
    病症，身體會不自主抖動，不可能持刀行兇云云，並提出聖
    馬爾定醫院診斷證明書暨病歷資料為憑。惟被告高明忠患有
    上開病症之情，固有上開診斷證明書暨病歷資料及原審函調
    該院之病歷資料在卷可稽。惟案發當日被告高明忠既可於深
    夜單獨騎車，前往案發地點接載共犯黃柏勳，並於上開車行
    、小吃店間來去迴轉，及與被害人發生口角衝突，案發後猶
    能單獨騎車離去，則其於案發當時，在共犯黃柏勳持刀之威
    助下，另持刀砍擊被害人之車身，又何難之有？故被告藉上
    開病症，辯稱無力行兇云云，亦不足採。

  (2)又被告高明忠於遭被害人撞倒後隨即起身，並未被壓倒在地
    不起，亦未立即離開現場，而係迨砍殺被害人後，始離開現
    場之情，除經證人凌啟益證述如前外；另據同案被告黃乃木
    於95 年2月16日偵訊中供稱:「我起床後看到一台機車，一
    台汽車及三個人，就是高冠鴻、葉立得、小籠包，我拉開紗
    門時，看到小籠包快步往新營方向去，他只是一個人離開，
    我走到車子旁邊，此刻高冠鴻（即高明忠）已經騎機車準備
    離開，他可能是往關子嶺方向離開，與小籠包方向相反」等
    語；及證人曾劉樣於原審審理中結證稱:「我過去看時，看
    到二個人吵架，現場有一台車停在那邊，現場有一台機車，
    機車被吵架的人撞壞了，我沒有看到機車被撞壞的過程，是
    我猜想的，我沒有看到騎機車之人，只看到機車撞壞了」等
    語；以及證人C1（即A2）於原審審理中證稱:「開車的人先
    撞在庭被告（高冠鴻即高明忠），然後倒車又要撞他，他就
    趕快起來，（問:你從小吃部裡面出去那一剎那看到的畫面
    為何？）答：就是高冠鴻（即高明忠）躺在地上，白色車子
    要倒車撞他，他立即爬起來」等語。足見，被告高明忠被撞
    倒後，並未被壓在地不起，且於被害人遭砍殺時，仍在現場
    ，並未先行離開。

  (3)證人曾劉樣、陳羿樺、C1(A2)、被告黃乃木等人，雖均證稱
    未看見被告高明忠砍殺被害人車之情節。惟：
  證人曾劉樣於原審證稱：車行裡面有一個人走出來，往新營
    方向走的人我沒有看得很清楚，是一個肉肉的人，我沒有看
    到他的臉，我有看到一個人拿刀子，拿刀的人往新營方向走
    ，後來有一個人從汽車商行走出來，是吵完架才走出來，走
    出來的人就是黃乃木，車行的老闆沒有拿刀子出來，沒有在
    吵架，(問：你剛才說車行老闆來時，吵架的人都走了？）
    答:是的，他們在大小聲之後，有人從車行出來，出來的人
    就是車行老闆」；又稱：其僅看見被告之機車，並未看見被
    告高明忠等語。依證人劉樣所證，其顯未見葉立得遭人持刀
    砍殺之全部過程，僅為片段之陳述，無得為被告高明忠有利
    之證明。
  證人陳羿樺於原審審理時證述，對於案發經過均稱：不清楚
    、不記得云云，則其對被告高明忠、黃乃木於案發時地之行
    為，所為之供述，自不足為證。
  證人C1（即A2）於原審證稱：案發當天晚上被告高明忠躺在
    地上，因為有白色車子撞他，他被撞倒在地，高明忠沒有與
    黃柏勳站在一起，高明忠站在車頭那邊，我沒有看到高明忠
    拿刀等語。（問：為何警詢時沒有提到高冠鴻躺在地上？）
    答：因為我跟他不熟，而且因為角度的關係、當時也暗暗的
    ，沒有看清楚高明忠當時的情形，所以在警局時沒有講。（
    問：高明忠有無靠近車窗？）答：因為車頭那邊比較暗，所
    以看不清楚。（問：你剛才說因為暗暗的、還有角度的關係
    ，所以你對高明忠的情形不太清楚。那你能否確定高冠鴻有
    沒有拿刀？）答：我沒有看到他有沒有拿刀。（問：當時機
    車倒地，旁邊有無什麼東西掉在地上？）答：沒有看到，機
    車視線被車子擋住，且當時暗暗的。（問：你看到高明忠在
    要被撞時立即爬起來，除了該動作外，你有無看到其他動作
    ？）答：沒有。高明忠站在車頭的轉角，但是我當時只注意
    黃柏勳，對他比較沒有印象。（問：車子開走時，刀子是否
    還在黃柏勳手上？）答：不是很清楚，我那時在跟朋友講話
    。」等語，可見其對於被告高明忠之行為亦未注意，亦不足
    為被告高明忠有利之證明。
  同案被告黃乃木於偵訊及原審審理中業已供述，其走出車行
    時，被告高明忠與黃柏勳已準備離開現場，故未目睹高明忠
    持刀等語明確，是其供述自不足為資為被告高明忠並未持刀
    砍殺被害人車之依據。
  綜上，依同案被告黃乃木及證人曾劉樣、陳羿樺、C1(A2)
    等人上開證述，均不足資為被告高明忠並無持刀砍被害人車
    之認定。

  (4)證人A3、曾劉樣、C1(A2)、被告高明忠等人，雖均證稱於爭
    吵當時未看見被告黃乃木。惟：
  證人A3（年籍詳卷）於95年3月20日警詢雖證稱:「我有看到
    另兩名男子站在車旁，有無出手毆打阿得我不清楚，現場有
    3 名男子，除高冠鴻外其他兩名男子，我不知是誰，我沒有
    看過」等語；然其於同日警詢中復證稱:「當天砍殺葉立得
    時，黃乃木（綽號阿水）有無與矮子高一起在葉立得車旁，
    我沒有看清楚，我不知道，其中一人，自○○車行跑出，依
    體型判斷好像是綽號『阿水』之人」等語。足見該證人對於
    被告黃乃木是否有在場及有無毆打被害人等情均不確定，自
    不能為有利於被告黃乃木之認定。
  如前述證人曾劉樣於原審證稱:「車行裡面有一個人走出來
    ，往新營方向走的人我沒有看得很清楚是一個肉肉的人，我
    沒有看到他的臉，我有看到一個人拿刀子，拿刀的人往新營
    方向走，後來有一個人從汽車商行走出來，是吵完架才走出
    來，走出來的人就是黃乃木，車行的老闆沒有拿刀子出來，
    沒有在吵架，(問:你剛才說車行老闆來時，吵架的人都走了
    ？）答:是的，他們在大小聲之後，有人從車行出來，出來
    的人就是車行老闆」等語。另證人C1（A2）於95年7月26 日
    警詢證稱:「阿水（即被告黃乃木）當時站在小籠包後面，
    並且喊不要、不要」；復於原審審理中結證稱:「小籠包拿
    刀要殺開車的人，有一個叫阿水的從裡面走出來，用台語說
    『不要，不要』，（問:你從小吃部裡面出去那一剎那看到
    的畫面為何？）答：就是高冠鴻躺在地上，白色車子要倒車
    撞他，他立即爬起來，還有看見小籠包，那時還沒有看到黃
    乃木，他是到後面快結束時才走出來說『不要、不要』。（
    問：黃乃木有無靠近車窗？）答：沒有。」等語。又同案被
    告高明忠於警詢、偵訊及原審審理中則供稱：「我騎機車離
    開時還沒有看到黃乃木由車行走出來」、「衝突前後，我都
    沒有看到黃乃木」、「黃乃木沒有出來看」等語，乃證人曾
    劉樣、C1(A2)、被告高明忠就被告黃乃木自車行走出之時點
    供述並不相同，已難遽信，且與被告黃乃木辯稱其起床走出
    車行時，黃柏勳快步往新營方向走，高明忠已經騎機車準備
    離開，即未看見黃柏勳、高明忠砍殺被害人之情形等語亦不
    相符；是前揭證人上開證述，應係迴護附和之詞，而不足採
    信。自不能為有利於被告黃乃木之認定。

三、此外，有案發現場相片、現場圖等資料在卷，及藍波刀一把
    扣案可稽，綜上，被告高明忠、黃乃木確有與共犯黃柏勳，
    於上開時地持上開刀械，共同基於殺人之犯意而由高明忠砍
    殺被害人致死之事實，應堪認定。被告二人所辯，係卸責之
    詞，不足採信，本件事證明確，被告二人之共同殺人犯行堪
    以認定。

參、論罪科刑之理由
一、按依最高法院九十五年度第八次及九十五年度第二十一次刑
    事庭會議決議意旨，甲受有期徒刑之執行完畢，於五年內之
    九十五年一月間故意再犯有期徒刑以上之罪，無論依修正前
    刑法第四十七條或修正後第四十七條第一項之規定均構成累
    犯，即無有利或不利之情形，於刑法修正施行後法院為裁判
    時，無庸為新、舊法之比較。個案如有其他應依刑法第二條
    第一項之規定為新、舊法之比較情形時，依綜其全部罪刑之
    結果而為比較後，整體適用法律。（最高法院97年度第2次
    刑事庭會議決議意旨參照）。經查被告行為後，刑法第28條
    業於民國94年2月2日修正，並自民國95年7月1日施行；將原
    先之「二人以上共同實施犯罪之行為者，皆為正犯」之規定
    ，修正為「二人以上共同實行犯罪之行為者，皆為正犯」，
    ，茲審酌被告之行為無論依新法或舊法之規定，均屬共同正
    犯，即無有利或不利之情形，則揆諸前揭決議意旨，於刑法
    修正施行後法院為裁判時，自無庸為新、舊法之比較，合先
    敘明。
二、核被告高明忠、黃乃木所為係犯刑法第271條第1項之殺人罪
    。被告高明忠、黃乃木與共犯黃柏勳就上開犯行，有犯意之
    聯絡及行為之分擔，均為共同正犯。
三、又被告高明忠、黃乃木分別係59年7月11日生、69年5月1日
    生，均為成年人，另黃伯勳係77年5月6日生，行為時係14歲
    以上未滿18歲之少年等情，有其等之年籍資料在卷可稽，是
    被告高明忠、黃乃木係成年人而與少年黃伯勳共犯本件刑法
    第271條第1項之殺人罪，除法定刑死刑、無期徒刑部分依法
    不得加重其刑外，其餘均應依兒童及少年福利法第70條第1
    項之規定加重其刑。

肆、撤銷改判之理由
一、原審以被告高明忠罪證明確，因予論罪科刑，另以被告黃乃
    木被訴犯行尚屬不能證明，因而為無罪之判決，固非無見，
    惟查：(1)被告黃乃木涉有殺人犯行，原審未詳為勾稽，致為
    無罪判決，容有未洽。(2)被告高明忠係與黃乃木、黃柏勳共
    同為本件犯行，則渠三人均屬共同正犯，乃原審僅論被告高
    明忠與黃柏勳二人共犯，亦有未合。(3)被告高明忠與黃乃木
    為成年人與少年黃柏勳共同犯罪應依兒童及少年福利法第70
    條第1項之規定加重其刑，原審未依法加重其刑，亦有未合
    。(4)高明忠並非累犯，原審論以累犯並加重其刑，亦有未合
    。

二、被告高明忠上訴否認犯行及檢察官上訴意旨認被告高明忠部
    分量刑過輕，固無理由，惟檢察官以原審就被告黃乃木未為
    科刑之判決為不當，因而提起上訴，即有理由，且原判決亦
    有前揭可議之處，自應由本院將原判決予以撤銷改判，以期
    適法。爰審酌被告高明忠國中畢業學歷不高，前有重傷害、
    妨害兵役等前科紀錄，有前案紀錄表在卷可考。被告高明忠
    、黃乃木與被害人尚非深仇大恨，僅因細故口角即與黃柏勳
    共同持刀行兇，奪取被害人命，惡性非輕，行兇後未及時將
    被害人送醫救治，即連夜逃亡藏匿，惟本案係因被告高明忠
    遭被害人衝撞，盛怒之下一時衝動夥同黃乃木、黃柏勳起意
    行兇，且就其犯罪參與之手段、目的、所生危害，犯後態度
    ，犯罪後尚未與被害人家屬和解，取得被害人之諒解等一切
    情狀，就被告高明忠，黃乃木分別判處如主文第二項、第三
    項所示之刑。公訴人於起訴書具體對被告二人求處無期徒刑
    ，惟審酌被害人對本案之發生，亦有可歸責事由，依檢察官
    求刑量處，似嫌過重，應如前揭刑之科處為適當。又被告犯
    罪時間雖於96年4月24日以前，惟其宣告刑已逾有期徒刑一
    年六月，依該條例第3條第1項第15款規定，不得減刑，併予
    敘明。

三、扣案之藍波刀一把，係自被告黃乃木經營之○○車行取出，
    應屬被告黃乃木所有，且供其等犯罪所用之物，爰依法宣告
    沒收；另黃柏勳所持上開類似西瓜刀之白鐵色單刃刀一把，
    未經扣案，且案發後由黃柏勳持該刀朝新營方向離去，返回
    上開車行時，被告高明忠、黃乃木即未再見黃柏勳攜帶該刀
    等情，業經被告高冠鴻、黃乃木陳明在卷，故認其已將該刀
    棄置於不詳地點，復不能證明該刀尚未滅失，亦無從得知是
    否為管制刀械，未免執行困難，故不予宣告沒收，併為敘明
    。

伍、論罪法條
一、刑事訴訟法第369條第1項前段、第364條、第299條第1項前
    段。
二、兒童及少年福利法第70條第1項。
三、刑法第28條、第271條第1項、第38條第1項第2款。

本案經檢察官羅清溪到庭執行職務。

中    華    民    國    99    年    12    月    28    日
                  刑事第四庭    審判長法  官    吳志誠
                                      法  官    彭喜有
                                      法  官    羅心芳
以上正本證明與原本無異。
如不服本判決應於收受送達後10日內向本院提出上訴書狀，其未
敘述上訴理由者，並得於提起上訴後10日內向本院補提理由書（
均須按他造當事人之人數附繕本）「切勿逕送上級法院」。
                                      書記官    蔡振豐
中    華    民    國    99    年    12    月    28    日
附錄本案論罪科刑法條：
中華民國刑法第271 條第1 項
  殺人者，處死刑、無期徒刑或10年以上有期徒刑。

司法院資訊處製作；財團法人民間司法改革基金會備份。
